【裁判字號】    89,上更(一),484
【裁判日期】    890118
【裁判案由】    毒品危害防制條例
【裁判全文】
臺灣高等法院臺南分院刑事判決          八十九年度上更(一)字第四八四號  Ａ
      上  訴  人
      即  被  告  甲  ○  ○
      指定辯護人  本院公設辯護人  丙  ○  ○
右上訴人因毒品危害防制條例案件，不服臺灣臺南地方法院八十八年度訴字第五五三
號中華民國八十九年一月十八日第一審判決（起訴案號：臺灣臺南地方法院檢察署八
十七年度偵字第一四七五Ｏ號），提起上訴，判決後由最高法院第一次發回更審，本
院判決如左：
      主      文
原判決撤銷。
甲○○販賣第一級毒品，累犯，處無期徒刑，褫奪公權終身，扣案之第一級毒品海洛
因（淨重壹參壹點玖陸公克，包裝重拾貳點零壹公克）均沒收銷燬之，電子秤壹個、
塑膠夾鏈袋玖拾肆個均沒收；又販賣第二級毒品，累犯，處有期徒刑柒年陸月，第二
級毒品安非他命肆包（合計淨重拾肆點零伍公克，包裝重壹點伍玖公克）均沒收銷燬
之。應執行無期徒刑，褫奪公權終身，扣案之第一級毒品海洛因（淨重壹參壹點玖陸
公克，包裝重拾貳點零壹公克）及第二級毒品安非他命肆包（合計淨重拾肆點零伍公
克，包裝重壹點伍玖公克）均沒收銷燬之，電子秤壹個、塑膠夾鏈袋玖拾肆個均沒收
。
      事      實
一、甲○○素行不良，其自民國（下同）七十二年間起有傷害、竊盜、妨害家庭、殺
    人未遂、妨害兵役、預備殺人、妨害自由、施用毒品等不良前科，其於八十二年
    間所涉之妨害兵役、施用毒品罪，業經臺灣臺南地方法院分別於八十二年六月二
    十九日、十月五日分別判處有期徒刑七月、三年四月，定應執行刑為有期徒刑三
    年十月確定，並於八十六年三月十一日執行完畢，仍不知悔改，分別基於販賣第
    一級毒品海洛因及第二級毒品安非他命之犯意，而於八十七年十二月十四日下午
    三時許，在台南縣新營市福特汽車公司附近，向綽號「阿文」之不詳姓名成年男
    子以新台幣（下同）五十五萬元之代價販入海洛因及安非他命後欲販賣予他人。
    嗣於八十七年十二月十五日下午駕駛車牌號碼Ｊ５－四八一六號自用小客車，在
    台南市○○路○段東帝士百貨公司大門前為警攔車盤查，當場為警於其所駕駛上
    開自小客車座椅上外套內查獲第一級毒品海洛因淨重一三一．九六公克（分裝成
    三大包、二十一小包，包裝重一二．○一公克）、第二級毒品安非他命淨重一四
    ．○五公克（分裝成四小包，包裝重一．五九公克）、電子磅稱一個、塑膠夾鏈
    袋共計九十四個（即 5X3CM  十八個、4.5X2.5CM  九個、5.5X3.5CM  五十七個
    、8.5X5CM一個、5.5X3.5CM七個、12X7.5CM二個）。
二、案經台南市警察局第二分局移送台灣台南地方法院檢察署檢察官偵查起訴。
      理      由
一、訊據上訴人即被告甲○○固坦承持有上開扣案毒品海洛因及安非他命，係其於八
    十七年十二月十四日以五十五萬元向綽號「阿文」購得等情不諱，餘則矢口否認
    有販賣或意圖販賣毒品之犯行，並辯稱：伊所購得之毒品均供自己施用，因一次
    購買大量價格較便宜，金錢來源係由其妻乙○○供應，而所攜帶之電子磅秤係為
    防止購買毒品在重量上被詐騙，另伊為防止毒品外漏及吸食方便，故攜帶大量之
    夾鏈袋，且查獲當時伊係在通緝中，故將所有家當攜帶身上云云。經查：
  (一)扣案上開第一級、第二級毒品海洛因、安非他命，業據法務部調查局鑑驗無訛，
    有該局檢驗通知書二紙在偵卷足憑。又被告有施用毒品之惡習，業據其供承在卷
    ，是被告所稱其購買毒品係為供自己施用，非應屬全然虛構，惟衡諸施用海洛因
    及安非他命一次均僅須不足零點一公克微量，即使被告每天施用，扣案之海洛因
    （淨重一三一點九六公克，包裝重十二點零一公克，純度百分之七十三點六七，
    純質淨重九十一點二一公克）足可供被告施用數年之久，另扣案之安非他命（淨
    重十四點零五公克，包裝重一點五九公克）亦可供被告施用數月之久，顯見扣案
    之海洛因及安非他命應非僅供被告自己施用而已。再參以本件查獲扣案物中，電
    子磅稱構造頗為精密，且有各種不同尺寸夾鏈袋共計九十四個，被告雖辯稱向商
    店購買夾鏈袋必須一次購買一大包，惟扣案夾鏈袋規格大小不同達五種之多，且
    所查獲之毒品共計二十五包，分裝成大小不同尺寸，有附於警卷查獲當場所攝照
    片二張可證，倘只供自己施用，實不須準備如此多大小不一之塑膠夾鏈袋，足見
    其擬以大小不同之夾鏈袋分裝不同重量之毒品伺機銷售至明。
  (二)按毒品危害防制條例中所謂販賣毒品行為，不以販入後復行賣出為必要，只要以
    營利為目的，將毒品販入或賣出，有一於此，其販賣毒品之犯罪即告完成。本件
    被告甲○○於八十七年十二月十四日下午三時許，以五十五萬元向綽號「阿文」
    之男子購入海洛因及安非他命，查獲之毒品數量龐大，顯逾被告施用所需，被告
    又備有電子磅秤及不同尺寸之分裝夾鏈袋多個，以及被告於案發當時遭通緝中，
    並無正當收入，依一般常理以觀，若係自己施用而非販賣之用，惟恐遭警查獲，
    亦無一次購買如此龐大毒品之理，又據被告於警訊時供稱，其自八十七年九月間
    起，約十日至十五日，即向綽號「阿文」者購買海洛因二至三台兩，價格約三、
    四十萬元等語（見警卷第三頁），何以其間隔僅十至十五日，即須購入價格高達
    三、四十萬元之鉅量毒品？而有吸食毒品者，每個人每日施用毒品數量依常情而
    論，亦無須如此巨量，是若被告所辯上揭毒品係僅供其施用，實無購買前揭鉅額
    毒品放置其身邊供己施用之必要，是本件被告販入毒品之初，即有轉行賣出營利
    之意圖甚明。
  (三)又被告甲○○雖再辯稱：其供購毒資金係由其妻以理容院之收入供應云云，本院
    屢再傳訊其前妻乙○○（現已與被告離婚）到庭說明，惟其行方不明，無法再予
    傳訊，惟據乙○○於原審所供「他（指被告）通緝中有錢購買毒品是我給他的」
    等語（見第一審卷第六十六頁），而附和被告之說詞，惟依一般正常家庭，何以
    身為人妻者願以龐大之金錢供其夫長期購買毒品施用而陷其夫於死地之理，況一
    次購買五十五萬元之毒品，若非供營利之用，再億萬之家財亦無法長期負擔此龐
    大之費用，是縱被告曾向其前妻拿錢購買毒品，仍無解於其本件販賣毒品之犯行
    。
  (四)再據證人即與被告甲○○同時被查獲之方水濱於警訊時供述：「八十七年十二月
    十五日十一時，我在家裡扣甲○○呼叫器，．．．．．．甲○○於同日十三時回
    機給我，我跟王某說癮犯了，是否有東西，王某答應給我一小包，並約定十四時
    在被查獲地點交貨給我」，其於偵查中復供承：「我是想約他（指被告甲○○）
    索取海洛因施用，我一上車警察就來臨檢」等語，雖語意中未言及購買之意，惟
    依方水濱與被告甲○○之對話以觀，其實應係方水濱欲向被告甲○○購毒品，被
    告甲○○願意賣毒品給方水濱之意，依此以觀，足認被告甲○○購買上開大量毒
    品之初即係欲供販賣之意圖，而非僅供自己施用嗣後再產生販賣之意圖。
  (五)末查毒品海洛因、安非他命物稀價昂，取得不易，且為政府嚴予查緝之違禁物，
    而販賣毒品之刑責甚重，販賣海洛因法定本刑為死刑或無期徒刑，而販賣安非他
    命法定本刑為無期徒刑或七年以上有期徒，歷來幾乎所有販賣毒品者被查獲後，
    唯恐被判處重罪，均無所不用其極否認有販賣毒品或有意圖販賣而持有毒品之犯
    行，從未有販賣毒品之被告自行坦承有販賣毒品者，又查毒品昂貴，吸毒者每日
    所需吸毒費用所耗費之金額甚鉅，顯非常人所能支付，一般吸毒者若無正當工作
    ，其吸毒之經濟來源除以其他不法方法之犯罪所得外，有些則係靠販毒所得來維
    持，而凡販賣毒品者苟無利潤可圖，衡情應無甘冒被查緝法辦重刑之危險而無端
    平價供應他人，是本件被告被警查獲時若無販賣毒品之意圖，顯難令人置信。
  (六)綜上所述，本件事證明確，被告甲○○前揭意圖營利而販賣毒品海洛因、安非他
    命之犯行堪以認定。
二、按海洛因、安非他命分別為毒品危害防制條例第二條第二項第一款、第二款所定
    之第一級毒品及第二級毒品，核被告所為係犯毒品危害防制條例第四條第一項之
    販賣第一級毒品罪及第二項之販賣第二級毒品罪。公訴人認被告甲○○係犯毒品
    危害防制條例第五條第一項之意圖販賣而持有第一級毒品罪及第二項之意圖販賣
    而持有第二級毒品罪云云，起訴法條尚有未洽，應予變更。又被告於八十二年間
    所涉之妨害兵役、施用毒品罪，業經臺灣臺南地方法院分別於八十二年六月二十
    九日、十月五日分別判處有期徒刑七月、三年四月，定應執行刑為有期徒刑三年
    十月確定，並於八十六年三月十一日執行完畢，有其刑案資料查註紀錄表足稽，
    則被告曾受有期徒刑之執行完畢後，五年以內再犯本件有期徒刑以上之罪，為累
    犯，依刑法第四十七條規定加重其刑，又販賣海洛因法定本刑為死刑或無期徒刑
    及販賣安非他命法定本刑為無期徒刑部分，依法不得加重。被告分別販賣第一級
    及第二級毒品，罪名不同，販售對象亦不同，顯係另行起意，應分論併罰。
三、原審予以論罪科刑，並量處有期徒刑十年二月，固非無見。唯查：（一）被告販
    入上開毒品之初，即有轉行賣出營利之意圖，惟原審卻認被告販入毒品之初係欲
    供自己施用，嗣後始起意販賣之意圖，即有未洽。（二）又本件塑膠夾鏈袋共九
    十四個，惟原審卻載九十三個，亦有未洽。（三）又被告曾受有期徒刑之執行完
    畢後，五年以內再犯本件有期徒刑以上之罪，為累犯，原審就此漏未論及，亦有
    未洽。被告上訴意旨猶執前詞，否認犯罪，雖不足採，惟原判決既有可議，自應
    由本院將原判決撤銷改判。爰審酌被告前科累累素行不佳，持有毒品數量龐大，
    已嚴重危害社會安全，及其犯罪之目的、動機、手段、犯罪後態度等一切情狀，
    量處如文第二項所示之刑，及定其應執行刑，又被告經判處無期徒刑，依法並予
    褫奪公權終身。扣案之海洛因（淨重一三一點九六公克，包裝重十二點零一公克
    ，純度百分之七十三點六七，純質淨重九十一點二一公克）及安非他命（淨重十
    四點零五公克，包裝重一點五九公克）屬第一級、第二級毒品，應依毒品危害防
    制條例第十八條第一項前段之規定沒收銷燬之。塑膠夾鏈袋九十四個、電子秤一
    個為供被告預備販賣第一級、第二級毒品犯罪所用之物，且為被告所有，業據其
    供承在卷，爰依刑法第三十八條第一項第二款之規定宣告沒收（此部分主文欄內
    已於販賣第一級毒品項下沒收，故於其販賣第二級毒品項下不再重復沒收）。
四、又本件被告因原審判決適用法條不當而撤銷，依刑事訴訟法第三百七十條之規定
    ，本院自得諭知較重於原審判決之刑，亦此明。
據上論斷，應依刑事訴訟法第三百六十九條第一項前段、第三百六十四條、第二百九
十九條第一項前段、第三百七十條、第三百條，毒品危害防制條例第四條第一項、第
二項、第十八條第一項前段，刑法第十一條前段、第四十七條、第三十七條第一項、
第五十一條第五款、第三十八條第一項第二款，判決如主文。
本案經檢察官楊治宇到庭執行職務。
中    華    民    國      九十      年      二      月        十四      日
                                  臺灣高等法院臺南分院刑事第六庭
                                      審判長法官  顏    基    典
                                            法官  戴    勝    利
                                            法官  蔡    崇    義
右正本證明與原本無異。
如不服本判決，應於判決送達後十日內向本院提出上訴狀，其未敘述理由者並應於提
出上訴狀後十日內向本院補提理由書（應附繕本)。
                                      法院書記官  呂    嘉    文
中    華    民    國      九十      年      二      月        十六      日
附錄本判決論罪科刑法條：
毒品危害防制條例第四條第一項、第二項：
製造、運輸、販賣第一級毒品者，處死刑或無期徒刑；處無期徒刑者，得併科新台幣
一千萬元以下罰金。
製造、運輸、販賣第二級毒品者，處無期徒刑或七年以上有期徒刑，得併科新台幣七
百萬元以下罰金。


司法院資訊處製作；財團法人民間司法改革基金會備份。
